臺灣桃園地方法院刑事判決
110年度訴字第1396號
公  訴  人  臺灣桃園地方檢察署檢察官 
被      告  謝岳翰（原名謝祥靖）




指定辯護人  本院公設辯護人廖彥傑  
上列被告因公共危險案件，經檢察官提起公訴（110年度偵字第1
9435號），本院判決如下：
    主  文
謝岳翰犯放火燒燬他人所有物罪，處有期徒刑壹年。
扣案打火機壹個沒收。 
    事  實
謝岳翰明知在含有大量雜物堆置之儲藏室內放火燃燒，將有使火
勢迅速延燒他處、波及鄰近建築物而生公共危險之可能，竟於民
國110年4月24日23時30分許，基於放火燒燬他人所有物之犯意，
在桃園市○鎮區○○街000號磚造瓦房倉庫之儲藏室內，先在板凳上
潑灑柴油，再以打火機點燃柴油引發火勢，致現場其父親謝振柔
所有之紙箱、布料、梅乾菜、生活用品及衣服等物燒燬，並致生
公共危險。嗣謝岳翰發覺火勢延燒，乃緊急以水桶提水澆火，及
將其他雜物覆蓋於餘火之上，即在消防人員到場前自行將火勢撲
滅。
    理  由
一、按被告以外之人於審判外之陳述，雖不符刑事訴訟法第159
    條之1至第159條之4規定，而經當事人於審判程序同意作為
    證據，法院審酌該言詞陳述或書面陳述作成時之情況，認為
    適當者，亦得為證據，刑事訴訟法第159條之5第1項定有明
    定。本判決下列所引用被告以外之人於審判外之陳述，經檢
    察官、被告謝岳翰及其辯護人表示同意有證據能力（見訴卷
    第47至48頁），本院審酌各該陳述作成時之情況，並無違法
    不當情事，因而認為適當，認均有證據能力；所引用之非供
    述證據部分，並非違法取得，亦無依法應排除其證據能力之
    情形，復與本案待證事實具有關連性，認均有證據能力，合
    先敘明。
二、上開犯罪事實，業據被告謝岳翰於本院審理時坦承不諱（見
    訴卷第70至71頁），核與證人即被害人謝振柔、證人謝振道
    （居住於桃園市○鎮區○○街000號，即本案倉庫隔壁）分別於
    警詢時證述之情節相符（見偵卷第51至59頁），並有桃園市
    政府警察局平鎮分局偵查報告、平鎮派出所扣押筆錄、扣押
    物品目錄表、刑案現場照片、桃園市政府消防局火災原因調
    查鑑定書、火災證物鑑定報告在卷可稽（見偵卷第15、41至
    47、63至66、101至171、183頁）。又本案倉庫儲藏室內堆
    置大量雜物，包含紙箱、布料、梅乾菜等物品均屬較為易燃
    之物，且被告先在板凳上潑灑柴油，再以打火機點燃柴油引
    發火勢，將可能使火源擴大、燃燒之方式較為快速，參以該
    倉庫隔壁即為證人謝振道居住之房屋，周遭又有樹叢及數棟
    民房，此有火災現場位置圖附卷可稽（見偵卷第135頁），
    依客觀之經驗法則，被告放火燒燬大量集中雜物之行為，顯
    有波及附近住戶暨往來民眾生命、財產安全之高度可能，其
    上開行為，有發生實害之蓋然性，足生公共危險，自屬無疑
    。綜上，本案事證明確，被告上開犯行堪以認定，應予依法
    論科。 
三、公訴意旨雖認被告主觀上有放火燒燬現非供人使用之他人所
    有住宅之犯意云云。惟被告於警詢時供稱：我每天都會回平
    鎮區南華街475號洗澡，我因為周遭環境太吵很煩突然想放
    火，隨後我在屋内找到柴油，用柴油潑在客廳的板凳上（離
    門口1公尺左右），再用我身上的打火機點燃柴油，但因為
    看火勢太大，我就到門口提了一桶水，自行撲滅火勢，再將
    旁邊的梅乾菜及雜物丟在餘火上等語；於本院審理時供稱：
    我因為沒有工作心情煩躁才去點火，我看到有火勢就去撲滅
    了，因為是我們家我不可能讓它燒起來，我只是想要反應這
    些事情讓人家可以讓我有工作等語（見偵卷第26至27頁；訴
    卷第46至47頁），可知當時之火勢並非猛烈，方得僅以一桶
    水即加以撲滅。又現場儲藏室內既有紙箱、布料、梅乾菜等
    大量易燃物品，倘被告確有放火燒燬現非供人使用之他人所
    有住宅之犯意，盡可以其他手段加大火勢、增加縱火效果，
    達到燒燬該處建築物之目的，惟其僅於發覺火勢延燒之際，
    即緊急以水桶提水澆火，及將其他雜物覆蓋於餘火之上，而
    在消防人員到場前自行將火勢撲滅，以此情狀觀之，其所稱
    係因一時心情不佳，故以點火燒燬物品之方式以達發洩情緒
    目的之說法，尚屬可信。參以該處房屋現雖無人居住，然所
    有權人為被告之母親，此經證人謝振柔證述在卷（見偵卷第
    59頁），被告又自稱其每日會至該處洗澡，則被告實無燒燬
    該處房屋之動機與必要。是依卷附事證，僅足認被告主觀上
    有放火燒燬他人所有物之犯意，而難遽認其有何放火燒燬現
    非供人使用之他人所有住宅之故意。
四、論罪科刑：
  ㈠核被告謝岳翰所為，係犯刑法第175條第1項之放火燒燬他人
    所有物，致生公共危險罪。公訴意旨認被告係犯刑法第174 
    條第4項、第1項之放火燒燬現非供人使用之他人所有住宅未
    遂罪，容有未合，業經本院敘明於前，惟其起訴之犯罪事實
    ，與本院認定之基本社會事實相同，爰依法變更起訴法條。
  ㈡被告前雖因竊盜案件，經本院以105年度簡字第319號判決判
    處有期徒刑4月確定，嗣於106年1月5日易科罰金執行完畢後
    ，5年以內故意再犯本件有期徒刑以上之罪，而符合刑法第4
    7條第1項規定累犯要件，此有臺灣高等法院被告前案紀錄表
    可參，然本院考量被告前揭構成累犯之竊盜罪與本案所犯之
    罪之犯罪類型、罪名、侵害法益同質性較低，尚難認其對刑
    罰之反應力薄弱，而有依累犯規定加重其刑之必要，參酌司
    法院大法官釋字第775號解釋意旨，認本案並無依累犯規定
    加重其刑之必要。
　㈢爰審酌被告任意點火引燃並燒燬前揭物品，對公眾人身及財
    產安全產生重大影響，惟其犯後已知坦承犯行，態度尚可，
    並考量其前述犯罪之動機、目的、手段、造成之損害尚輕、
    被害人謝振柔表示不提告之意見（見偵卷第59頁），兼衡其
    自稱智識程度為大學肄業、無業、家庭經濟狀況小康等一切
    情狀，量處如主文所示之刑，以示懲警。
五、扣案打火機1個，為被告所有供犯本案犯行所用之物，業經
    其供承在卷（見訴卷第72頁），爰依刑法第38條第2項規定
    宣告沒收。
據上論斷，應依刑事訴訟法第299條第1項前段、第300條，判決
如主文。
本案經檢察官朱啟仁、袁維琪偵查起訴，經檢察官李孟亭到庭執
行職務。
中    華    民    國   111    年    2    月    14    日
                  刑事第五庭  審判長法  官  呂世文
                                    法  官  陳郁融
                                    法  官  曾淑君 　　
以上正本證明與原本無異。
如不服本判決應於收受判決後20日內向本院提出上訴書狀，並應
敘述具體理由。其未敘述上訴理由者，應於上訴期間屆滿後20日
內向本院補提理由書(均須按他造當事人之人數附繕本)「切勿逕
送上級法院」。 
　　　　　　　　　　　　　　　      書記官　李玉華
中　　華　　民　　國　　111 　年　　2 　　月　　14　　日
附錄本案論罪科刑法條：
中華民國刑法第175條
（放火燒燬住宅等以外之物罪）
放火燒燬前二條以外之他人所有物，致生公共危險者，處1年以
上7年以下有期徒刑。
放火燒燬前二條以外之自己所有物，致生公共危險者，處3年以
下有期徒刑。
失火燒燬前二條以外之物，致生公共危險者，處拘役或3百元以
下罰金。